【裁判字號】    91,交訴,151
【裁判日期】    920122
【裁判案由】    肇事遺棄罪等
【裁判全文】
臺灣桃園地方法院刑事判決                        九十一年度交訴字第一五一號
    公  訴  人  臺灣桃園地方法院檢察署檢察官
    被      告  乙○○  男  五.
右列被告因肇事逃逸等案件，經檢察官提起公訴（九十一年度偵字第一九一一九號）
，本院判決如左：
    主  文
乙○○駕駛動力交通工具肇事，致人受傷而逃逸，處有期徒刑陸月，如易科罰金以參
佰元折算壹日；又過失傷害人，處拘役貳拾日，如易科罰金以參佰元折算壹日。
    事  實
一、乙○○前於民國（下同）七十二年間因勞工安全衛生法案件，經台灣高雄地方法
    院判處有期徒刑四月，如易科罰金以三百元折算一日，緩刑二年，於同年八月二
    十三日確定，緩刑期滿未經撤銷緩刑（不構成累犯）。明知患有大腸癌手術傷口
    及腹肌神經痛等疾病，身體不適影響駕駛安全不得開車，竟於九十一年七月二十
    四日深夜，駕駛車牌號碼ＦＩ－四四七五號自用小客車，至桃園縣龜山鄉長庚紀
    念醫院求診無著回程時，沿桃園縣龜山鄉○○○街（二線道、支線道）往龜山方
    向行駛，於當晚二十三時十分許，途經興華二街與文化三路無號誌之交岔路口，
    本應注意行經無號誌之交岔路口，支線道車應暫停讓幹線到車先行，並注意患病
    影響駕駛安全不得開車，而依當時天候晴朗、夜間有照明光線、路面乾燥無缺陷
    、道路無障礙物、視距良好等情，並無不能注意之情形，竟疏未注意貿然駕車行
    駛至該處，適有丁○○駕駛車牌號碼Ｚ六－五四二０號自用小客車搭載其父丙○○，自文化三路（四線道、幹道）往復興三路方向駛至，乙○○因避煞不及，遂
    左前車頭撞上丁○○座車左後側，致車牌號碼Ｚ六－五四二０號自用小客車遭撞
    擊後打轉，造成丙○○左胸挫傷。乙○○明知駕車肇事致人受傷後，應採取救護
    或其他必要之措施，其非但未施以必要援助，反於停車稍看後，即基於逃逸故意
    ，逕自逃逸，嗣因其所駕駛車牌號碼ＦＩ－四四七五號自用小客車，因劇烈撞擊
    後，前保險桿及車牌一面掉落現場，經警循線查獲，始偵悉上情。
二、案經丙○○訴由桃園縣警察局龜山分局報告台灣桃園地方法院檢察署檢察官偵查
    起訴。
    理  由
一、訊據被告乙○○固坦承於右揭時地，駕車肇事發生車禍，惟矢口否認有何肇事遺
    棄、過失傷害犯行，辯稱：伊當時有停下來，沒有看到丙○○他們的車子，所以
    才駕車離去；不知丙○○為何受傷，伊後來有回現場查看未發現丙○○及他們的
    小客車云云。經查：（一）被告駕駛車牌號碼ＦＩ－四四七五號自用小客車於前
    揭時地肇事，並未下車查看，因感覺身體不適，即倒車駛離現場，自行返家服藥
    ，經告訴人丙○○報警，返回現場查看時，發現被告所駕駛前開小客車前保險桿
    含車牌掉落該處等情，業遽告訴人丙○○指訴綦詳、核與證人即車牌號碼Ｚ六－
    五四二０號自用小客車之駕駛丁○○於警訊時即偵審中證述情節相符，並有桃園
    縣警察局道路交通事故調查報告、車牌號碼Ｚ六－五四二０號自用小客車車損照
    片二幀在卷足徵。又告訴人丙○○因本件車禍受有左胸挫傷之傷害，除據告訴人
    丙○○指訴在卷外，復有診斷證明書以致在卷足佐。復觀之，被告所駕駛上開小
    客車因左前車頭劇烈撞擊告訴人丙○○所乘坐小客車後，致其所駕駛車牌號碼Ｆ
    Ｉ－四四七五號自用小客車前保險桿及車牌掉落，被告自當無法委稱不知駕車肇
    事致人受傷，從而被告明知已經發生車禍，致人受傷，竟未採取適當救護及其他
    必要之防護措施，而逃逸現場，其有逃逸事實，堪可確認。（二）被告雖又辯稱
    ：因前往醫院尋醫未果，身體不適乃先行返家服藥，未有肇事遺棄之情形云云，
    但查，被告縱因身體罹病，但其仍自行開車前往醫院就醫，雖尋醫未果，但仍能
    自行駕車返家，顯未至性命交關地步，則被告於駕車肇事，車輛劇烈撞擊後，理
    當知悉有人受傷，應將被害人送往醫院裹傷，始符人情事理，豈有未探問被害人
    傷情，於三更半夜人車稀少時分，不顧被害人之狀況將其棄置現場，而自行一人
    先返家後，嗣再行返回現場之理？其為肇事逃逸甚明。（三）又被告雖身罹疾病
    ，雖足以影響安全操控車輛之能力，但並非必然導致意識能力全然喪失，復參以
    被告於肇事後迅即倒車，加速行駛逃逸，衡諸常情，通常駕車與他車擦撞時，常
    人之反射動作應為煞車，縱未能為煞停動作，車行亦會因擦撞後之阻力阻擋而停
    止。則果若被告確已因身體疾病疼痛難耐之狀態，又豈有於擦撞他人車量時，尚
    能精確做出換檔倒車之動作後，並能加速行駛之理；次參以本件卷存車損相片，
    被告所駕駛之自小客車前保險桿及車牌脫落，且有碎裂物散落於地等情，業據證
    人即承辦員警王年松於本院審理時證稱：「（是否你到現場處理？）是的。」、
    「（處理經過？）九十一年七月二十四日凌晨，接到民眾報案，我到現場，只剩
    下丙○○的車子，我發現一保險桿，上面有車牌。才利用車牌查出車主，車籍資
    料是甲○○，聯絡之後知道是乙○○開的車子，車主是乙○○的兒子。」、「（
    現場有無散落物？）有。肇事車輛的底盤的泥沙。保險桿已經噴到路旁了。」、
    「‧‧‧，現場沒有煞車痕，發現這個車牌（車牌號碼ＦＩ－四四七五號自用小
    客車）時，是凹凸不平的，為了證物保管，才把車牌弄平，保險桿拆下。」等語
    在卷，顯見該時衝撞力道甚強，被告不但未曾停車察看，反加速駛離現場，更與
    常情有違；是被告前開所辯顯係卸責之詞，洵無足採。（四）復按「行經無號誌
    之交岔路口，支線道車應暫停讓幹線到車先行」、「汽車行駛時，駕駛人應注意
    車前狀況，並隨時採取必要之安全措施」、「汽車駕駛人患病影響安全駕駛者，
    不得駕車」道路交通安全規則第一百零二條第一項第二款、第九十四條第三項、
    第一百十四條第四款分別訂有明文，而被告患有大腸癌手術傷口及腹肌神經痛等
    情，亦有長庚紀念醫院診斷證明書在卷可按，被告駕車自應注意上揭規定，且依
    其狀況係未遵守並非不能注意，竟疏於注意因而肇事，致告訴人受有傷害，其顯
    有過失。又本件事故之發生，既因被告之上開過失行為所致，則與告訴人之受傷
    間自具有相當因果關係。（五）辯護人及被告復辯稱：駕駛車牌號碼Ｚ六－五四
    二０號自用小客車之人可能是丙○○酒醉駕駛，而唆使其女兒丁○○再將小客車
    開回現場，繼而報警，並向被告乙○○要求高額賠償云云，惟此乃辯護人及被告
    主觀臆測之詞，並無積極證據足資證明，自難據為被告有利之認定。（六）被告
    及辯護人雖聲請傳喚車輛維修廠商林其祥，證明告訴人丙○○所乘坐上開車輛受
    損情形，未達不堪行駛之程度云云，但查，告訴人所乘坐車牌號碼Ｚ六－五四二
    ０號自用小客車受損程度如何，是否已達不能行駛與本罪犯罪構成要件無關，無
    從解免被告肇事逃逸、過失傷害所應負之刑責，洵無傳訊查證之必要。綜上，本
    件事證明確，被告前揭肇事致人受傷而逃逸之犯行，堪以認定，應依法論科。
二、被告駕車肇事致被害人受有上述之傷害，竟未施予救助，而逕行逃逸，核其所為
    ，係犯刑法第一百八十五條之四之肇事逃逸罪、第二百八十四條第一項前段過失
    傷害罪。又刑法肇事逃逸罪規定重在處罰行為人肇事又故意逃逸之行為，如因肇
    事而故為逃逸，則足成立本罪。被告所犯上開二罪，犯意各別，罪名互異，應予
    分論併罰。爰審酌被告過失程度、肇事後竟駕車逃離現場、所生之危害及犯後否
    認犯罪之態度等一切情狀，量處如主文所示之刑，並諭知易科罰金之折算標準，
    以示懲儆。
據上論斷，應依刑事訴訟法第二百九十九條第一項前段，刑法第一百八十五條之四、
第二百八十四條第一項前段、第五十一條第十款、第四十一條第一項前段，罰金罰鍰
提高標準條例第一條前段、第二條，判決如主文。
本案經檢察官潘怡華到庭執行職務。
中      華      民      國    九十二    年      一      月    二十二    日
                                 臺灣桃園地方法院刑事第四庭
                                             法  官    邱 滋 杉
右正本證明與原本無異。
如不服本判決，應於判決送達後十日內向本院提出上訴狀( 應附繕本 )，上訴於
臺灣高等法院。
                                             書記官    周 巧 屏
中      華      民      國    九十二    年      一      月    二十三    日
所犯法條：
刑法第一百八十五條之四
駕駛動力交通工具肇事，致人死傷而逃逸者，處六月以上五年以下有期徒刑。
刑法第二百八十四條
因過失傷害人者，處六月以下有期徒刑、拘役或五百元以下罰金，致重傷者，處一年
以下有期徒刑、拘役或五百元以下罰金。
從事業務之人，因業務上之過失傷害人者，處一年以下有期徒刑、拘役或一千元以下
罰金，致重傷者，處三年以下有期徒刑、拘役或二千元以下罰金。


司法院資訊處製作；財團法人民間司法改革基金會備份。
